---
title: "hw1"
author: "Evgeny Limarenko"
date: "2025-04-11"
output: html_document
---

```{r setup, include=FALSE}
knitr::opts_chunk$set(echo = TRUE, warning = FALSE)
```

```{r}
library(tidyverse)
library(readxl)
```

Рассчитайте число наблюдений, среднее, стандартное отклонение, 1-й и 3-й квартили, минимум и максимум для переменных glucose, pressure, mass.

```{r}
file_path <- "pima.xlsx"

if (!file.exists(file_path)) {
  stop("pima.xlsx не найден")
}

pima_data <- read_excel(file_path)

glimpse(pima_data)
head(pima_data)
```

Рассчитайте описательную статистику для переменной diabetes. Создайте на основе переменной age новую переменную age_group, которая будет отражать следующие возрастные группы: 21–35, 36–49 и 50+. Посчитайте описательную статистику для новой переменной.

```{r}
# Выбираем нужные столбцы
numeric_vars <- pima_data %>%
  select(glucose, pressure, mass)

summary(numeric_vars)

desc_stats <- numeric_vars %>%
  summarise(
    across(everything(), list(
      tot = ~length(.),
      na = ~sum(is.na(.)),
      mean = ~mean(., na.rm = TRUE),
      sd = ~sd(., na.rm = TRUE),
      min = ~min(., na.rm = TRUE),
      q1 = ~quantile(., 0.25, na.rm = TRUE),
      median = ~median(., na.rm = TRUE),
      q3 = ~quantile(., 0.75, na.rm = TRUE),
      max = ~max(., na.rm = TRUE)
    ), .names = "{.col}_{.fn}")
  )

t(desc_stats)
```

```{r}

diabetes_counts <- table(pima_data$diabetes)
diabetes_proportions <- prop.table(diabetes_counts) * 100

cat("diabetes:")
print(diabetes_counts)
print(diabetes_proportions)

pima_data <- pima_data %>%
  mutate(
    age_group = case_when(
      age >= 21 & age <= 35 ~ "21-35",
      age >= 36 & age <= 49 ~ "36-49",
      age >= 50             ~ "50+",
      TRUE                   ~ "Other" # < 21 или NA (если вдруг)
    )
  )

pima_data$age_group <- factor(pima_data$age_group, levels = c("21-35", "36-49", "50+", "Other"))

cat("\n\nage_group:")
age_group_counts <- table(pima_data$age_group)
age_group_proportions <- prop.table(age_group_counts) * 100

print(age_group_counts)
print(age_group_proportions)

```

Постройте два ящика с усами для значений pos и neg соответственно переменной diabetes.

```{r}
ggplot(pima_data, aes(x = diabetes, y = glucose, fill = diabetes)) +
  geom_boxplot(notch = TRUE) + # спасибо за эту фичу
  labs(
    title = "Распределение глюкозы от диабета",
    x = "диабет",
    y = "давление",
    fill = "статус"
  ) +
  theme_minimal()

ggplot(pima_data, aes(x = diabetes, y = pressure, fill = diabetes)) +
  geom_boxplot(notch = TRUE) +
  labs(
    title = "Распределение давления от диабета",
    x = "диабет",
    y = "глюкоза",
    fill = "статус"
  ) +
  theme_minimal()

ggplot(pima_data, aes(x = diabetes, y = mass, fill = diabetes)) +
  geom_boxplot(notch = TRUE) +
  labs(
    title = "Распределение массы от диабета",
    x = "диабет",
    y = "масса",
    fill = "статус"
  ) +
  theme_minimal()
```

-   Уровень глюкозы у пациентов с диабетом (pos) в среднем заметно выше и имеет больший разброс, чем у пациентов без диабета (neg). Различие медиан статистически значимо
-   Медианы и разброс уровня давления очень схожи для обеих групп. Засечки значительно перекрываются, указывая на отсутствие статистически значимой разницы между медианами.
-   Индекс массы тела у пациентов с диабетом в среднем заметно выше, чем у пациентов без диабета. Разница медиан статистически значима

# Статистическая гипотеза

```{r}
set.seed(42)
sample_size <- 30

mean_bp_before <- 155 # среднее до
sd_bp_before <- 12

mean_bp_after <- 145 # среднее после
sd_bp_after <- 10

# Симулируем данные
bp_before <- rnorm(n = sample_size, mean = mean_bp_before, sd = sd_bp_before)
# Снижение со случайным шумом
reduction <- rnorm(n = sample_size, mean = (mean_bp_before - mean_bp_after), sd = 8)
bp_after <- bp_before - reduction

simulated_data <- data.frame(
  patient_id = 1:sample_size,
  bp_before = bp_before,
  bp_after = bp_after
)

print(head(simulated_data))
cat("до:", mean(bp_before), "\n")
cat("после:", mean(bp_after), "\n")
cat("разница:", mean(bp_before - bp_after), "\n\n")
```

Нулевая гипотеза: препарат не лучше стандартной терапии
Альтернативная гипотеза: препарат лучше

```{r}
alpha <- 0.05
cat("Уровень значимости:", alpha, "\n")

t_test_result <- t.test(x = bp_before, y = bp_after,
                          paired = TRUE,
                          alternative = "greater",
                          conf.level = 1 - alpha)

print(t_test_result)
```
Сравниваются два средних значения количественной переменной (давление до и после) сделаных на одних и тех же пациентах, т.е. данные являются зависимыми => наиболее подходящим тестом является парный t-тест
На основании полученных данных мы можем сказать, что существуют статистически значимые доказательства в пользу альтернативной гипотезы => наблюдаемое снижение артериального давления не случайно => новый препарат в среднем снижает систолическое артериальное давление.

