---
title: "Breast Cancer Wisconsin"
author: "Evgeny Limarenko"
date: "2025-04-23"
output: html_document
---

```{r setup, include=FALSE}
knitr::opts_chunk$set(echo = TRUE)
library(tidyverse)
library(broom)
library(knitr)
```

## Загрузка и анализ данных


```{r load}
file_path <- "wisconsin_breast_cancer.csv" 

cancer_data <- tryCatch({
  read_csv(file_path)
}, error = function(e) {
  stop(paste("Ошибка:", e$message))
})

glimpse(cancer_data)
kable(head(cancer_data))
```
diagnosis: M = злокачественная, B = доброкачественная

## Линейная регрессия
### Площадь ~ Радиус
```{r task1a}

model_area <- lm(area_mean ~ radius_mean, data = cancer_data)
tidy_model_area <- tidy(model_area)
glance_model_area <- glance(model_area)

kable(tidy_model_area)
kable(glance_model_area[, c("r.squared", "adj.r.squared", "p.value")])

# График
p_area <- ggplot(cancer_data, aes(x = radius_mean, y = area_mean)) +
  geom_point(aes(color = diagnosis), alpha = 0.6) +
  geom_smooth(method = "lm", color = "blue", se = TRUE) +
  scale_color_manual(values = c("B" = "forestgreen", "M" = "coral")) +
  labs(title = "Связь радиуса и площади",
       subtitle = paste0("adj.r.squared = ", round(glance_model_area$adj.r.squared, 3)),
       x = "Средний радиус",
       y = "Средняя площадь",
       color = "Диагноз") +
  theme_minimal()

print(p_area)
```
Обнаружена очень сильная и статистически значимая (p<0.001) положительная линейная связь между средним радиусом и средней площадью опухоли. Модель объясняет примерно 97.5% вариации площади, что указывает на то, что радиус ожидаемо является отличным предиктором площади

### Периметр ~ Радиус
```{r task1b}
model_perimeter <- lm(perimeter_mean ~ radius_mean, data = cancer_data)

tidy_model_perimeter <- tidy(model_perimeter)
glance_model_perimeter <- glance(model_perimeter)

kable(tidy_model_perimeter)
kable(glance_model_perimeter[, c("r.squared", "adj.r.squared", "p.value")])

# График
p_perimeter <- ggplot(cancer_data, aes(x = radius_mean, y = perimeter_mean)) +
  geom_point(aes(color = diagnosis), alpha = 0.6) +
  geom_smooth(method = "lm", color = "green4", se = TRUE) +
    scale_color_manual(values = c("B" = "forestgreen", "M" = "coral")) +
  labs(title = "Связь радиуса и периметра",
      subtitle = paste0("adj.r.squared = ", round(glance_model_perimeter$adj.r.squared, 3)),
       x = "Средний радиус",
       y = "Средний периметр",
       color = "Диагноз") +
  theme_minimal()

print(p_perimeter)
```
Наблюдается исключительно сильная (p<0.001) и практически идеальная положительная линейная связь между средним радиусом и средним периметром опухоли. Модель объясняет около 99.6% вариации периметра, подтверждая, что эти две метрики геометрически тесно связаны

### Симметричность ~ Радиус
```{r task1c}
model_symmetry <- lm(symmetry_mean ~ radius_mean, data = cancer_data)

tidy_model_symmetry <- tidy(model_symmetry)
glance_model_symmetry <- glance(model_symmetry)

kable(tidy_model_symmetry)
kable(glance_model_symmetry[, c("r.squared", "adj.r.squared", "p.value")])

# График
p_symmetry <- ggplot(cancer_data, aes(x = radius_mean, y = symmetry_mean)) +
  geom_point(aes(color = diagnosis), alpha = 0.6) +
  geom_smooth(method = "lm", color = "red", se = TRUE) +
  scale_color_manual(values = c("B" = "forestgreen", "M" = "coral")) +
  labs(title = "Связь радиуса и симметричности",
       subtitle = paste0("adj.r.squared = ", round(glance_model_symmetry$adj.r.squared, 3)),
       x = "Средний радиус",
       y = "Средняя симметричность",
       color = "Диагноз") +
  theme_minimal()

print(p_symmetry)
```
Хотя обнаружена статистически значимая (p=0.0005) положительная связь между средним радиусом и средней симметричностью, эта связь очень слабая. Модель объясняет лишь около 1.9% вариации симметричности, что указывает на то, что средний радиус является плохим линейным предиктором для симметричности опухоли

Вывод: Средний радиус опухоли является отличным линейным предиктором для средней площади и среднего периметра из-за сильных геометрических связей. Однако линейная связь среднего радиуса со средней симметричностью очень слабая

## Логистическая регрессия

```{r task2}
# diagnosis: M -> 1, B -> 0
cancer_data_log <- cancer_data %>%
  mutate(diagnosis_numeric = ifelse(diagnosis == "M", 1, 0))

table(cancer_data_log$diagnosis, cancer_data_log$diagnosis_numeric)
```
### diagnosis_numeric ~ radius_mean
```{r task2a}

log_model_radius <- glm(diagnosis_numeric ~ radius_mean, 
                        data = cancer_data_log, 
                        family = binomial(link = "logit"))

tidy_log_radius <- tidy(log_model_radius, conf.int = TRUE, exponentiate = TRUE)
glance_log_radius <- glance(log_model_radius)

kable(tidy_log_radius)
kable(glance_log_radius[, c("null.deviance", "deviance", "AIC", "BIC")])

# График
p_log_radius <- ggplot(cancer_data_log, aes(x = radius_mean, y = diagnosis_numeric)) +
  geom_point(aes(color = diagnosis), alpha = 0.3, position = position_jitter(height = 0.03)) + 
  geom_smooth(method = "glm", method.args = list(family = binomial), color = "blue", se = TRUE) +
  scale_color_manual(values = c("B" = "forestgreen", "M" = "coral")) +
  labs(title = "Вероятность злокачественной опухоли от радиуса",
       x = "Средний радиус",
       y = "Вероятность",
       color = "Диагноз") +
  theme_minimal()

print(p_log_radius)
```
Средний радиус опухоли является сильным и статистически значимым (p<0.001) предиктором вероятности злокачественности, причем увеличение радиуса на 1 единицу увеличивает шансы на злокачественность примерно в 2.81 раза. График наглядно демонстрирует, что с ростом радиуса вероятность диагноза "M" (злокачественная) резко возрастает.

### diagnosis_numeric ~ area_mean
```{r task2b}

log_model_area <- glm(diagnosis_numeric ~ area_mean, 
                      data = cancer_data_log, 
                      family = binomial(link = "logit"))

tidy_log_area <- tidy(log_model_area, conf.int = TRUE, exponentiate = TRUE) 
glance_log_area <- glance(log_model_area)

kable(tidy_log_area)
kable(glance_log_area[, c("null.deviance", "deviance", "AIC", "BIC")])

# График
p_log_area <- ggplot(cancer_data_log, aes(x = area_mean, y = diagnosis_numeric)) +
  geom_point(aes(color = diagnosis), alpha = 0.3, position = position_jitter(height = 0.03)) +
  geom_smooth(method = "glm", method.args = list(family = binomial), color = "green4", se = TRUE) +
  scale_color_manual(values = c("B" = "forestgreen", "M" = "coral")) +
  labs(title = "Вероятность злокачественной опухоли от площади",
       x = "Средняя площадь",
       y = "Вероятность",
       color = "Диагноз") +
  theme_minimal()

print(p_log_area)
```
Средняя площадь опухоли также является сильным и статистически значимым (p<0.001) предиктором злокачественности. Увеличение площади на 1 единицу увеличивает шансы диагноза "M" примерно на 1.2%. Как и в случае с радиусом, график показывает явный рост вероятности злокачественной опухоли с увеличением площади.

### diagnosis_numeric ~ texture_mean
```{r task2c}

log_model_texture <- glm(diagnosis_numeric ~ texture_mean, 
                         data = cancer_data_log, 
                         family = binomial(link = "logit"))

tidy_log_texture <- tidy(log_model_texture, conf.int = TRUE, exponentiate = TRUE) 
glance_log_texture <- glance(log_model_texture)

kable(tidy_log_texture)
kable(glance_log_texture[, c("null.deviance", "deviance", "AIC", "BIC")])

# График
p_log_texture <- ggplot(cancer_data_log, aes(x = texture_mean, y = diagnosis_numeric)) +
  geom_point(aes(color = diagnosis), alpha = 0.3, position = position_jitter(height = 0.03)) +
  geom_smooth(method = "glm", method.args = list(family = binomial), color = "red", se = TRUE) +
  scale_color_manual(values = c("B" = "forestgreen", "M" = "coral")) +
  labs(title = "Вероятность злокачественной опухоли от текстуры",
       x = "Средняя текстура",
       y = "Вероятность",
       color = "Диагноз") +
  theme_minimal()

print(p_log_texture)
```
Средняя текстура опухоли является статистически значимым (p<0.001) предиктором злокачественности. Увеличение текстуры на 1 единицу повышает шансы на диагноз "M" примерно в 1.27 раза. Хотя график показывает положительную тенденцию, наблюдается большее смешение точек по сравнению с моделями, основанными на радиусе и площади, что указывает на менее четкое разделение классов только по текстуре.

### Множественная логистическая регрессия

```{r task2tot}

log_model_multi <- glm(diagnosis_numeric ~ area_mean + texture_mean, 
                       data = cancer_data_log, 
                       family = binomial(link = "logit"))

summary(log_model_multi) 
tidy_log_multi <- tidy(log_model_multi, conf.int = TRUE, exponentiate = TRUE)
glance_log_multi <- glance(log_model_multi)

kable(tidy_log_multi)
kable(glance_log_multi[, c("null.deviance", "deviance", "AIC", "BIC")])
```
Я исключил radius_mean из-за сильной корреляции с area_mean. В полученной модели, включающей среднюю площадь и среднюю текстуру, оба предиктора остаются высокозначимыми (p<0.001) для прогнозирования злокачественности. Комбинированная модель  обеспечивает значительно лучшее соответствие данным (AIC=294.96) по сравнению с моделями, использующими только один из этих предикторов, указывая на их независимый вклад в прогноз.

## Задание 3
Я не стал использовать формулу данную в задании и выбрал формулу Шенфельда, так как она является стандартным методом для расчета необходимого числа событий при планировании исследований, которые будут анализироваться с помощью регрессии Кокса
```{r task3}

HR <- 2
d <- 0.8
p1 <- 0.5
p2 <- 0.5
alpha <- 0.05
beta <- 0.20

# Расчет квантилей
Z_alpha_2 <- qnorm(1 - alpha / 2)
Z_beta <- qnorm(1 - beta)

# Необходимое общее число событий
E_raw <- (Z_alpha_2 + Z_beta)^2 / (p1 * p2 * (log(HR))^2)
E <- ceiling(E_raw) 

# Общий размер выборки
N_raw <- E / d
N <- ceiling(N_raw) 

# Размер выборки по группам
n1 <- ceiling(N * p1) 
n2 <- N - n1
N_final <- n1 + n2 

# Вывод результатов
cat("Расчет размера выборки по Шенфельду\n")
cat(paste("Требуемое общее число событий:", E, "\n"))
cat(paste("Общий размер выборки:", N_final, "\n"))
cat(paste("Требуемый размер для группы 1:", n1, "\n"))
cat(paste("Требуемый размер для группы 2:", n2, "\n"))
```
Для обнаружения отношения рисков HR=2 с мощностью 80% при уровне значимости 5% (двусторонний тест), при условии, что 80% пациентов столкнутся с событием, необходимо включить 42 и 41 (или 42 если принципиально равенство групп) пациента в группу, что составляет общую выборку в 83 (84) пациента
